【裁判字號】    94,訴,2076
【裁判日期】    950428
【裁判案由】    侵權行為損害賠償
【裁判全文】
臺灣板橋地方法院民事判決              94年度訴字第2076號
原      告  甲○○
被      告  乙○○
訴訟代理人  李岳霖律師
?????  楊宗翰律師
上列當事人間請求侵權行為損害賠償事件，經刑事庭移送前來（
刑事案件案號：94年度易字第932 號、附帶民事訴訟案號：94年
度附民字第207 號），經本院於民國95年4 月21日言詞辯論終結
，判決如下：
    主  文
被告應給付原告新台幣新臺幣壹萬元及自民國九十四年九月二十
三日起至清償日止按年息百分之五計算之利息。
原告其餘之訴駁回。
訴訟費用由被告負擔百分之二，餘由原告負擔。
本判決第一項得假執行，但被告如以新台幣壹萬元為原告預供擔
保，得免為假執行。
    事實及理由
一、原告起訴主張：被告於民國93年5 月12日，在臺北縣中和市
    ○○路49巷29弄24號溫莎蒂服裝公司（下稱溫莎蒂公司）門
    口，以原告抓傷被告、偷拿被告之物品等語誹謗告訴人。另
    於93年8 月17日上午10時許及於93年9 月14日上午11時許，
    分別在臺灣板橋地方法院檢察署偵查大樓2 樓偵查庭201 室
    旁休息區及在同偵查大樓3 樓至1 樓大廳等處，於不特定多
    數人得以共見共聞之情況下，以台語「瘋查某、偷東西」等
    足以貶損他人社會評價並使人難堪之言語，公然侮辱至臺灣
    板橋地方法院檢察署應訊之原告，足以妨害原告之名譽，被
    告此部分行為，亦經鈞院以94年度易字第932 號刑事判決被
    告公然侮辱罪行在案。原告因此事件，承受壓力困擾而造成
    情緒憂鬱、失眠等症狀，持續至精神科就診，嚴重影響生活
    秩序，爰依民法第184 條、第195 條第1 項之規定，請求被
    告賠償原告非財產上之損害及要求被告為回復名譽之適當處
    分，並聲明：(一)、被告應給付原告新臺幣（下同）46萬元及
    自起訴狀繕本送達之翌日起至清償日止，按年息百分之5 計
    算之利息。(二)、被告應將載有「道歉啟事道歉人乙○○前在
    不特定人得以共聞共見之情形下，以台語『瘋查某』、『瘋
    女人、搶公司東西、偷公司東西』等不實事項公然侮辱並誹
    謗甲○○小姐，道歉人深感歉意。道歉人除經臺灣板橋地方
    法院刑事庭判決確定外，並正式登報向甲○○小姐致歉，鄭
    重聲明前揭所言並非事實，尚望大眾得悉上情，得以回復甲
    ○○小姐受損之名譽，本人並保證絕不再以任何方式散佈有
    損於甲○○小姐之言論，如有再犯，願接受法律最嚴厲之制
    裁。道歉人乙○○住臺北縣貢寮鄉○○街47號居臺北縣中和
    市○○路49巷29弄24號身分證字號：Ｚ000000000」等內容之
    道歉啟事刊登於聯合報或中國時報半版廣告1 日。
二、被告則抗辯：
(一)、被告毋須負妨害名譽之侵權責任
    對於原告主張其曾於93年8 月17日上午10時許及於93年9 月
    14日上午11時許，以台語「瘋查某、偷東西」等言語責罵原
    告之客觀事實並不爭執，但否認其主觀上有妨害名譽之故意
    ，被告因不識字，知識程度不高，且與原告先前已有嫌隙，
    故其責罵原告，係因智率淺薄所致，實難苛責。被告另否認
    有原告所指於93年5 月12日妨害名譽之行為，原告所提錄音
    譯文亦無法證明被告確有該次妨害名譽之行為。
(二)、縱認被告須負妨害名譽之侵權責任，然原告上開登報之請求
    並非回復名譽之適當方法，不應准許。又依財團法人基督復
    臨安息日會臺安醫院（下稱臺安醫院）之回函，原告罹患憂
    鬱症係因親人過世後之適應障礙合併憂鬱及失眠症狀，原告
    主張其係因本案方罹患憂鬱症，顯與事實不符，原告請求之
    慰撫金亦屬過高，應予酌減。
(三)、聲明：原告之訴駁回，如受不利判決，願供擔保請准宣告免
    為假執行。
三、本院之判斷
(一)、原告主張被告於93年8 月17日上午10時許及於93年9 月14日
    上午11時許，分別在臺灣板橋地方法院檢察署偵查大樓2樓
    偵查庭201 室旁休息區及在同偵查大樓3 樓至1 樓大廳等處
    ，於不特定多數人得以共見共聞之情況下，以台語「瘋查某
    、偷東西」等足以貶損他人社會評價並使人難堪之言語，公
    然侮辱至臺灣板橋地方法院檢察署應訊之原告，足以妨害原
    告名譽等事實，核與證人蔡瑞麟律師於刑事偵查中結證：93
    年8 月17日上午10時許，伊陪同原告至臺灣板橋地方法院檢
    察署應訊後，在該署偵查大樓二樓偵查庭201 室旁休息區討
    論案情，因被告遲到，伊就告知庭訊已完畢，被告看到原告
    即罵原告「瘋查某、偷東西」；93年9 月14日上午11時許，
    伊又陪原告至臺灣板橋地方法院檢察署應訊，當時是在三樓
    ，伊等為避開被告，就從三樓到一樓，但被告從三樓一直罵
    到一樓，罵「瘋查某、偷東西」等語（見臺灣板橋地方法院
    檢察署94年4 月19日偵訊筆錄）相符，被告對於此部分之客
    觀事實亦不爭執，而被告在前述不特定人得以共見共聞之場
    所，以「瘋查某、偷東西」等言語辱罵原告，確足以使原告
    在社會上之評價受到貶損，被告上開行為，復經本院刑事庭
    以94年度易字第2076號刑事判決認定被告犯刑法第309 條第
    1 項之公然侮辱罪，並判處罰金2,000 元確定，有該刑事判
    決在卷足稽，被告空言抗辯其無妨害名譽之故意云云，自無
    足採。原告主張之前揭事實，堪信為真正。
(二)、原告另主張被告於93年5 月12日，在臺北縣中和市○○路49
    巷29弄24號溫莎蒂公司門口，以原告抓傷被告、偷拿被告之
    物品等語誹謗告訴人，惟為被告所否認。經查原告前任職於
    溫莎蒂公司，被告則為溫莎蒂公司負責人李東和之岳母，原
    告於93年5 月間遭溫莎蒂公司解雇，原告於93年5 月12日至
    溫莎蒂公司影印開除之公告與原告之請假單，影印後欲離開
    公司之際，適為被告知悉而欲取回原告影印之公告及請假單
    ，遂與原告發生拉扯，擋在原告之機車前不讓其離去，嗣後
    原告持影印之請假單與公告搭乘計程車離開等節，除經原告
    於偵查中告訴明確，復與證人王秀枝於偵查中具結證稱：93
    年5 月12日伊有到溫莎蒂公司上班，有看到原告拿走公告。
    伊在樓上，有看到原告與被告拉拉扯扯的，當天被告上樓來
    ，有說她手被捉傷，並拿給伊看等語互核一致（見臺灣板橋
    地方法院檢察署94年4 月19日偵訊筆錄），證人柯郭素卿亦
    於偵查中證稱：93年5 月12日原告離開後，伊有看到被告手
    上被抓傷流血，被告不識字，有提到公司之兩張東西被偷走
    了，她要去搶回來等情在卷（及同上偵訊筆錄），足見93年
    5 月12日原告確曾影印文件離開溫莎蒂公司，且與被告發生
    拉扯，是縱認原告主張被告當日曾指稱其抓傷被告及偷拿被
    告之物品等語屬實，然依前開情節以觀，被告應係認知原告
    已遭公司解雇，不應再至公司取走任何文件，且被告智識程
    度不高，因此主觀上誤認原告上開行為係自公司偷拿物品而
    加以傳述，其僅係為維護及取回公司之文件，尚難由此認定
    被告有刻意羞辱、毀謗原告之意。原告對此固另提出錄音譯
    文及援引警員邱毅林於偵查中之證詞為證，然證人邱毅林於
    偵查中係針對93年5 月13日、同月14日之相關情節為證述，
    並未證述93年5 月12日當日發生之經過，業據本院查閱93年
    度偵字第12543 號影印卷宗無訛，其證言自難作為原告上開
    主張之證據；而觀諸原告所提出與管理員、郝英詞與洪淑玲
    等人之通話譯文，其中關於93年5 月12日上開糾紛之通話內
    容多係管理員、郝英詞、洪淑玲等人附和原告之詞，且均難
    證明被告主觀上確有誹謗或妨害原告名譽之意。再原告前於
    偵查中針對被告於93年5 月12日之上揭行為提起誹謗罪之告
    訴，亦經臺灣板橋地方法院檢察署檢察官以93年度偵字第
    12543 號不另為不起訴處分之諭知，有該署檢察官93年度偵
    字第12543 號起訴書影本附卷為憑。綜前事證，原告主張被
    告於93年5 月12日另有妨害原告名譽之侵權行為乙節，尚難
    採信。
(三)、按因故意或過失，不法侵害他人之權利者，負損害賠償責任
    。不法侵害他人之身體、健康、名譽、自由、信用、隱私、
    貞操，或不法侵害其他人格法益而情節重大者，被害人雖非
    財產上之損害，亦得請求賠償相當之金額。其名譽被侵害者
    ，並得請求回復名譽之適當處分。民法第184 條第1 項前段
    、第195 條第1 項分別定有明文。被告於93年8 月17日及同
    年9 月14日妨害原告名譽之事實，既如前述，原告自得依上
    開規定請求被告負損害賠償責任，茲將原告之各項請求分敘
    如下：
 1. 慰撫金部分
 (1) 原告主張其因本案承受壓力困擾而造成情緒憂鬱、失眠等症
    狀，持續至精神科就診，嚴重影響生活秩序等語，並提出臺
    安醫院94年9 月7 日診斷證明書影本1 紙為證。觀諸原告所
    提出之該診斷證明書，其上雖記載原告有憂鬱症病史，且因
    有持續壓力事件困擾而造成憂鬱情緒及失眠等症狀，目前持
    續於門診追蹤治療等情，惟並未載明原告罹患憂鬱症之明確
    原因，經本院向臺安醫院函詢原告憂鬱症之相關病史及病情
    ，該院覆以「原告於92年8 月31日初次至本院就診，主訴持
    續約數個月之憂鬱情緒和失眠症狀，經仔細問診及心裡評估
    後，診斷為親人過世後之適應障礙合併憂鬱及失眠症狀，以
    適當藥物合併支持心理治療後原逐漸病情改善穩定；92年11
    月後，因有工作壓力和人際關係挫折累積，導致憂鬱症狀起
    伏與病情時好時壞，但原告仍能規律回診，按時服用藥物並
    努力處理相關壓力事件。」有該院95年2 月15日 (95) 醫發
    字第86號函在卷可佐，足認原告於本件案發之前，即因親人
    過世後之適應障礙合併憂鬱情緒及失眠症狀至醫院治療，故
    原告罹患憂鬱症顯與本案無涉，其後原告雖因工作壓力及人
    際關係影響其病情起伏，好壞不定，然並無任何具體證據證
    明原告憂鬱症病情之惡化與本件被告妨害名譽之行為有關，
    原告此部分主張，尚屬無據。原告另請求臺安醫院為其治療
    之許正典醫師到庭作證，以證明其所受精神創傷原因與程度
    ，但原告憂鬱症之病因與病情狀況，既經臺安醫院前開回函
    陳述明確，原告此部分證據調查之聲請即無必要，附此敘明
    。
 (2) 按慰撫金之多寡，應斟酌雙方之身分、地位、資力與加害之
    程度及其他各種情形核定相當之數額，其金額是否相當，自
    應依實際加害情形與被害人所受之痛苦及雙方之身分、地位
    、經濟狀況等關係決定之。查原告係54年12月23日出生，高
    職畢業，從事服裝打版業，月收入約6 萬元，名下無不動產
    ；被告係20年9 月11日生，年逾七旬，不識字，名下亦無不
    動產等情，業分據兩造陳明，並有偵查卷中兩造之年籍資料
    與稅務電子閘門財產所得調件明細表2 份附於本院卷可憑。
    本院審酌兩造上開年齡、教育程度、社會地位、資力及原告
    因被告本件侵權行為所受之痛苦程度等一切情狀，認原告請
    求非財產上損害賠償46萬元，尚屬過高，應予核減為1 萬元
    ，方稱允適。
 2. 將道歉啟事登報部分：
    原告主張其名譽遭被告於大庭廣眾之下不法侵害，為回復名
    譽，其自得請求被告將前述內容之道歉啟事刊登於聯合報或
    中國時報半版廣告等語。按民法第195 條第1 項後段所謂回
    復名譽之適當處分，係指該處分在客觀上足以回復被害人之
    名譽且屬必要者而言。本件被告公然侮辱原告名譽之不法行
    為，業經本院上開刑事判決認定有罪並科處罰金確定，原告
    受損之名譽，由刑事判決已得回復，且本件損害名譽行為係
    發生於臺灣板橋地方法院檢察署偵查大樓，其回復名譽之方
    式至多於該偵查大樓鄰近地區為之即足，倘將載有如前內容
    之道歉啟事刊載於中國時報或聯合報上，則形同昭告全台民
    眾週知，反使不相干之他人知悉兩造糾紛，非但手段與目的
  ?不相當，且亦非全然有益於原告名譽之回復，本院因認原告
    前開登報之請求，並非原告回復名譽之適當處分，故不予准
    許。
(四)、從而，原告依據民法第184 條第1 項、第195 條第1 項之規
    定，請求被告賠償1 萬元及自起訴狀繕本送達翌日即自94年
    9 月23日起至清償日止，按年息百分之5 計算之利息，為有
    理由，應予准許；逾此部分之請求，則屬無據，應予駁回。
    經核原告勝訴部分所命給付之金額未逾50萬元，本院爰依民
    事訴訟法第389 條第1 項第5 款之規定依職權宣告假執行，
    而被告陳明願供擔保請准免為假執行之宣告，亦核無不合，
    爰酌定相當擔保金額准許之。
(五)、本件事證已臻明確，兩造其餘攻擊、防禦方法及舉證，經本
    院審酌後，認對於判決結果均無影響，爰不一一論述，併此
    指明。
四、結論：本件原告之訴一部為有理由，一部無理由，依民事訴
    訟法第79條、第389 條第1 項第5 款、第392 條第2 項，判
    決如主文。
中    華    民    國    95    年    4     月    28    日
                  民事第三庭  審判長法  官  陳映如
                                    法?官  鍾啟煌
                                    法?官  吳佳穎
以上正本，係照原本作成。
如對本判決上訴，須於判決送達後20日內向本院提出上訴狀
中    華    民    國    95    年    4     月    28    日
                                    書記官  黃美雲


司法院資訊處製作；財團法人民間司法改革基金會備份。
